臺灣高等法院刑事判決
111年度上易字第1080號
上  訴  人  臺灣士林地方檢察署檢察官
被      告  李章鈺


上列上訴人因被告侵占案件，不服臺灣士林地方法院111年度易
字第170號，中華民國111年5月20日第一審判決（起訴案號：臺
灣士林地方檢察署110年度偵字第11493號），提起上訴，本院判
決如下：
    主  文
原判決撤銷。
李章鈺犯業務侵占罪，貳罪，各處有期徒刑陸月，如易科罰金，
均以新臺幣壹仟元折算壹日。應執行有期徒刑柒月，如易科罰金
，以新臺幣壹仟元折算壹日。
未扣案之犯罪所得七星牌濃香菸壹包及新臺幣壹佰貳拾伍元均沒
收，於全部或一部不能沒收或不宜執行沒收時，追徵其價額。
    犯罪事實
一、李章鈺於民國110年3月間，在位於新北市○○區○○街00○0號1
    樓之全家便利商店擔任店員乙職，負責銷售店內商品及櫃檯
    收銀等業務，為從事業務之人，竟意圖為自己不法之所有，
    基於業務侵占之犯意，先於民國110年3月1日晚上11時42分
    許，在上址店內，拿取結帳櫃檯後方陳列架上之七星牌濃香
    菸1包（價值新臺幣《下同》125元），易持有為所有，將之侵
    占入己；又於同年月8日晚上11時45分許，在上址店內，收
    取客人因購買七星牌濃香菸1包所給付之現金125元，易持有
    為所有，未放入收銀機中，將之侵占入己（起訴書原記載侵
    占七星牌濃香菸1盒，業經原審檢察官更正如前）。嗣因該
    店店長蔡宇倫發現店內香煙短少，調閱店內監視器後查悉上
    情而報警處理。
二、案經新北市政府警察局淡水分局報告臺灣士林地方檢察署檢
    察官偵查起訴。
    理  由
壹、證據能力部分：
一、按被告以外之人於審判外之言詞或書面陳述，除法律有規定
    者外，不得作為證據。又被告以外之人於審判外之陳述，雖
    不符合刑事訴訟法第159條之1至第159條之4之規定，但經當
    事人於審判程序同意作為證據，法院審酌該言詞陳述或書面
    陳述作成時之情況，認為適當者，亦得為證據；當事人、代
    理人或辯護人於法院調查證據時，知有同法第159條第1項不
    得為證據之情形，而未於言詞辯論終結前聲明異議者，視為
    有前項之同意。刑事訴訟法第159條第1項及第159條之5分別
    定有明文。上訴人即被告李章鈺經本院合法傳喚未到庭，惟
    其於原審審理時，因認罪經法官告知刑事訴訟法第273條之1
    第1項、第273條之2規定後，當庭同意採用簡式審判程序，
    並同意證據調查不受傳聞法則之拘束（見原審卷第51頁），
    即明示同意本案相關證人於審判外之陳述得作為證據，且經
    原審於行簡式審判程序時當庭逐一提示各項證據後，被告均
    表示無意見（見原審卷第56至58頁），經本院審酌該等證據
    之作成情況，核無違法取證或其他瑕疵，認均適為本案認定
    事實之依據，依刑事訴訟法第159條之5規定，均有證據能力
    。
二、本判決下列認定事實所引用之非供述證據，並無證據證明係
    公務員違背法定程序取得之證據，且與本件待證事實具有自
    然之關聯性，自得為證據使用。
貳、實體部分：
一、認定犯罪事實所憑之證據及理由：
　　被告經合法傳喚未到庭，然上開犯罪事實，業據被告於檢察
    事務官詢問及原審審理時均坦承不諱（見偵卷第49頁，原審
    卷第56頁），核與證人即告訴人蔡宇倫於檢察事務官詢問及
    原審中指訴之情節大致相符（見偵卷第45頁，原審卷第31至
    32頁），並有店內監視器錄影畫面翻拍照片7張、發票存根
    聯查詢頁翻拍照片3張（見偵卷第15、16、19、20頁）、監
    視器光碟片1片及被告提供之電子發票翻拍照片3張（見偵卷
    第17至18頁）附卷可稽。是被告之自白核與事實相符，應堪
    採信。本件事證明確，被告犯行堪以認定，應依法論科。
二、論罪：
　㈠核被告所為，均係犯刑法第336條第2項之業務侵占罪（共二
    罪）。
　㈡被告於110年3月1日、同月8日，所為2次業務侵占犯行，時間
    已間隔7日，一為侵占香菸，一為侵占客戶交付之現金，侵
    占客體亦有別，顯係犯意各別，行為互殊，應予分論併罰。
三、撤銷改判之理由：
　㈠原審以被告犯行事證明確，予以論罪科刑，固非無見。惟查
    ：
　⒈原審就被告所為2次業務侵占犯行，以其係於密接之時、地實
    施，而論以接續犯，惟此部分應分論併罰，已說明如上，原
    審論以接續犯，容有未恰。
　⒉又按刑法第59條規定之酌量減輕其刑，必須犯罪另有特殊之
    原因與環境，在客觀上足以引起一般同情，認為即使予以宣
    告法定最低度刑，猶嫌過重者，始有其適用。被告擔任超商
    店員，卻業務侵占店內香菸及客戶所交付之現金，實難認其
    犯罪所何特殊之原因及環境，在客觀上足以引起一般同情。
    況被告於原審雖供稱已與告訴人達成和解，願意賠償告訴人
    2萬5千元云云，然被告迄今分文未付，業據告訴人陳明在卷
    （見本院卷第53頁），是原審依刑法第59條規定酌減其刑，
    適用法條實有違誤。檢察官以此為由，提起上訴，為有理由
    。原判決既有上開違誤之處，本院自應予撤銷改判。
　㈡爰審酌被告受雇擔任超商店員，卻因個人貪念，侵占店內香
    菸及現金，造成告訴人受有財產上之損害，其犯罪之動機、
    目的、手段、侵占物品之價值、所生之危害，及犯後坦承犯
    行，迄今未賠償告訴人損失之犯後態度，暨其於原審自述之
    智識程度、家庭生活及經濟狀況等一切狀況，各量處如主文
    第二項所示之刑，並諭知易科罰金之折算標準。復衡之被告
    所犯2罪之犯罪時間、類型相同、侵害同一法益等情狀，及
    就其所犯之罪整體評價其應受非難及矯治之程度，兼衡刑罰
    經濟與公平、比例等原則，定其應執行之刑，並諭知易科罰
    金之折算標準。
四、沒收：
    按犯罪所得，屬於犯罪行為人者，沒收之。但有特別規定者
    ，依其規定。前2項之沒收，於全部或一部不能沒收或不宜
    執行沒收時，追徵其價額，刑法第38條之1第1項、第3項分
    別定有明文。查被告本案所侵占之七星牌濃香菸1包及現金1
    25元，為其犯罪所得，均未扣案，應依刑法第38條之1第1項
    前段、第3項規定宣告沒收，於全部或一部不能沒收或不宜
    執行沒收時，追徵其價額。
五、被告經合法傳喚，無正當理由不到庭，爰不待其陳述逕行判
    決。　　
據上論斷，應依刑事訴訟法第369條第1項前段、第364條、第371
條、第299條第1項前段，判決如主文。
本案經檢察官王碩志提起公訴，檢察官林在培提起上訴，檢察官
卓俊吉到庭執行職務。
中　　華　　民　　國　　111 　年　　8 　　月　　25　　日
                     刑事第二庭 審判長法　官 遲中慧
                                      法　官 邱筱涵
                                      法　官 李世華
以上正本證明與原本無異。
不得上訴。
                                      書記官 莊佳鈴
中　　華　　民　　國　　111 　年　　8 　　月　　25　　日
附錄：本案論罪科刑法條全文　　　　　　　　　　　　　　　
中華民國刑法第336條
對於公務上或因公益所持有之物，犯前條第1項之罪者，處1年以
上7年以下有期徒刑，得併科15萬元以下罰金。
對於業務上所持有之物，犯前條第1項之罪者，處6月以上5年以
下有期徒刑，得併科9萬元以下罰金。
前二項之未遂犯罰之。